臺灣板橋地方法院刑事裁定　　　　　　　　　　　　　九十一年度聲判字第一二號
　　聲　請　人　游錦隆
　　　　　　　　游錦文
　　　　　　　　游材寶
　　共同代理人　黃啟逢律師
　　被　　　告　甲○○
　　　　　　　　乙○○
　　共　　　同
　　選任辯護人　蘇千祿律師
右列聲請人因被告竊佔案件，不服臺灣高等法院檢察署九十年度議字第三四五二號駁
回再議之處分（原不起訴處分案號：臺灣板橋地方法院檢察署九十年度偵字第九六七
○號），聲請交付審判，本院裁定如左：
    主      文
聲請駁回。
    理      由
一、聲請意旨略以：聲請人游錦隆、游錦文、游材寶分別係坐落臺北縣鶯歌鎮○○段
    大湖小段第四二三之一九、第四二三之二三、第四二三之二九號地號等土地所有
    權人，被告甲○○、乙○○二人未經聲請人游錦隆、游錦文、游材寶等三人同意
    ，於民國八十九年八月間，在前開土地挖設排水溝，並為墊土、舖設瀝青、架設
    電線、電纜及水管等設施之行為，因而認被告二人涉有竊佔罪嫌云云，向臺灣板
    橋地方法院檢察署檢察官提出告訴，然臺灣板橋地方法院檢察署檢察官以被告乙
    ○○、林全生二人係認經告訴人游錦隆、游錦文、游材寶同意，始開發前開土地
    主觀上無為自己或第三人不法利益之意圖，及本件第四二三之二三、二九等地號
    土地經被告等鋪設柏油前後，公眾皆得自由出入，難認被告乙○○、林全生二人
    有何排除原所有權人即聲請人游錦隆、游錦文、游材寶使用，而將前開土地置於
    自己實力支配下之行為等理由，處分不起訴，經聲請人聲請再議，臺灣高等法院
    檢察署猶以被告乙○○向聲請人游材寶、游錦隆、及游子龍購買第四二三之二及
    四二三之二二地號土地時，聲請人曾提出包括系爭第四二三之一九、四二三之二
    三等地號土地道路使用同意書，難認被告有不法所有之意圖等理由，駁回再議之
    聲請，惟聲情人並未同意被告使用前開土地，被告等挖設排水溝，並為墊土、舖
    設瀝青、架設電線、電纜及水管等設施之行為，亦超過通行之所需，且前開土地
    於被告舖設柏油開闢道路前，雜草遍佈，無法通行，何能供公眾通行之用，被告
    等所為符合刑法第三百二十條第二項之構成要件，故聲請將本案交付審判，以懲
    不法云云。
二、按告訴人不服上級法院檢察署檢察長或檢察總長認再議為無理由而駁回之處分者
    ，得於接受處分書後十日內委任律師提出理由狀，向該管第一審法院聲請交付審
    判；法院認為交付審判之聲請不合法或無理由者，應駁回之；刑事訴訟法第二百
    五十八條之一、第二百五十八條之三第二項前段，分別定有明文。
三、本件聲請人等告訴被告等竊佔案件，先經臺灣板橋地方法院檢察署檢察官認罪證
    不足，以九十年度偵字第九六七○號處分不起訴在案；聲請人不服聲請再議，同
    因罪證不足，經臺灣高等法院檢察署檢察長以九十年度議字第三四五二號駁回其
    再議之聲請，此經本院依職權調取前揭偵查卷證核閱無誤。茲聲請人堅指被告涉
    嫌竊佔，聲請交付審判，經查：
    （一）刑法第三百二十條第二項之竊佔罪，係以意圖為自己或第三人不法之利益
          ，而竊佔他人之不動產為構成要件，為即成犯，行為人於竊佔行為完成時
          ，亦即以己力支配他人不動產時，犯罪即成立，以後之繼續竊佔乃狀態之
          繼續，而非行為之繼續，此據最高法院二十五年度上字第七三七四號、六
          十六年度臺上字第三一一八號判例意旨闡釋甚明，從而刑法竊佔罪之構成
          ，以意圖為自己或第三人不法之利益為其主觀要件，倘無不法利益之意圖
          ，即不成立本罪。
    （二）被告乙○○於八十六年七月十日向聲請人游材寶、游錦隆，及游子龍買受
          臺北縣鶯歌鎮○○段大湖小段第四二三之二、第四二三之二二號等二筆土
          地，並簽立「不動產買賣契約書」諸情，為聲請人及被告等所不爭，且有
          契約書附卷可稽，其有爭議者，厥為被告等使用系爭第四二三之一九、第
          四二三之二三、第四二三之二九號等地號土地，是否基於不法利益之意圖
          而為，經查：被告等辯稱：被告乙○○與聲請人等簽訂「不動產買賣契約
          書」，係購置建地開發，所購土地須與主要道路相連，方有購買開發之價
          值，聲請人為求其土地得以高價售出，於是提供道路使用同意書作為前開
          買賣契約書之附件，並蓋上簽約騎縫章為憑，同意被告開發使用第四二三
          之二、十九、二三、二七、二九、三十、四三、四四等地號土地，因此被
          告等開發使用前開土地，乃依約而為，何來不法意圖等語，並提出與所辯
          相符之不動產買賣契約書及道路使用同意書等為證（見臺灣板橋地方法院
          檢察署九十年度他字第五八四號偵查卷第四十二頁至第四十六頁）；聲請
          人雖主張其中第四二三之一九、第四二三之二三號等二筆土地之道路使用
          同意書，乃聲請人游錦隆、游錦文、游材寶與案外人游子龍間暫供通行之
          協議，效力不及於游錦隆、游錦文、游材寶、及游子龍以外之人云云，惟
          證人即在場代書潘麗雪證稱簽立買賣契約書時，有乙○○、游錦隆及游子
          龍等在場，游材寶雖不在場，但由游材寶弟弟游子龍代為處理，但第二次
          付款時，游材寶有補簽，因賣方同意使用道路，所以買賣契約附上「道路
          使用同意書」，以便買方即被告乙○○通行，否則沒有辦法通行，並因第
          四二三之二九地號土地未列在道路使用同意書上，但買方認為有使用該筆
          土地之必要，遂經游子龍同意，由潘麗雪在「道路使用同意書」左上角書
          立：「另地主游材寶、游子龍之所有四二三之二九地號之土地，其道路使
          用權亦同意提出無償供買方通行開發使用，但產權不得移轉。」等語（見
          前開偵查卷第三十四頁反面至第三十六頁），而核閱卷內「道路使用同意
          書」，亦見有游子龍及告訴人游材寶之簽名、印文，是依契約之內容及締
          約時之情狀，均足使被告等產生獲有使用前開土地同意之確信無疑。
    （三）系爭第四二三之二三、第四二三之二九號等地號土地在鋪設柏油前後，公
          眾皆得自由出入，有臺北縣警察局三峽分局九十年八月九日北警峽字第一
          四二七三號函附鳳鳴里里長李振吉之訪談紀錄表在卷可稽（見臺灣板橋地
          方法院檢察署九十年度偵字第九六七○號偵查卷第十一頁及第十二頁），
          而系爭第四二三之一九、第四二三之二三、第四二三之二七、第四二三之
          二九等地號土地，屬道路用地及人行步道用地，亦有臺北縣鶯歌鎮公所核
          發之都市計畫土地使用分區證明書影本存卷可考（見臺灣板橋地方法院檢
          察署九十年度他字第五八四號偵查卷第四十八頁），復次，前開土地確係
          舖設柏油闢為道路供通行之用，無逾越通行用途之其他利用，亦有現場相
          片附卷可參（見臺灣板橋地方法院檢察署九十年度他字第五八四號偵查卷
          第八頁、第五十頁、臺灣板橋地方法院檢察署九十年度他字第六七七號偵
          查卷第八頁）。
    （四）從而，被告本於買賣契約之內容及締約情狀，確信其有使用前開土地通行
          之權利，而在前開土地上舖設柏油開闢道路供公眾出入，自難認其有何不
          法所有之意圖。
    （五）末按，在交付審判案件之程序中，法院所得調查審認之證據，其範圍以偵
          查中曾顯現者為限，不可就聲請人新提出之證據再為調查，亦不可蒐集偵
          查卷以外之證據，臺灣高等法院九十一年四月二十五日第一次刑事庭庭長
          法律問題研究會議決議，亦宣示相同意旨，可供參考；聲請人尚請求傳喚
          證人李振吉、蕭富春，以究明前開土地於被告等闢為道路前，是否供公眾
          通行，並提出證人李振吉於另案之訊問筆錄以供調查，第以前揭證人傳喚
          之請求，及另案筆錄之提出，皆非本案偵查中已顯現之證據，非本院所得
          斟酌，即不予傳喚調查，附此敘明。
四、綜上論證，原偵查、再議機關依偵查所得證據認被告犯罪嫌疑不足，而先後為不
    起訴處分及再議駁回處分，核無不合；聲請人猶指陳詞，指摘不起訴及駁回再議
    等處分為不當，聲請交付審判，非有理由，應予駁回。
據上論結，應依刑事訴訟法第二百五十八條之三第二項前段，裁定如主文。
中      華      民      國    九十一    年      八      月      五      日
                                    臺灣板橋地方法院刑事第六庭
                                        審判長法  官  張谷輔
                                              法  官  彭全曄
                                              法  官  蔡新毅
右正本證明與原本無異。
本件裁定不得抗告。
                                              書記官  謝麗秋
中      華      民      國    九十一    年      八      月      五      日
